臺灣桃園地方法院民事判決　八十九年訴字第一四八三號
　　原　　　告　丑○○
　　訴訟代理人　申○○
　　被　　　告　癸○○
　　　　　　　　丙○○
　　　　　　　　寅○○
　　　　　　　　乙○
　　　　　　　　丁○○原名江.
　　　　　　　　壬○○
　　　　　　　　己○○
　　　　　　　　庚○○
　　兼　右一人
　　法定代理人　卯○○
　　被　　　告　辛○○
　　兼　右一人
　　法定代理人　地○○
　　兼　右十人
　　訴訟代理人　戊○○
　　被　　　告　Ｚ○○
　　兼　右一人
　　訴訟代理人　子○○
　　被　　　告　Ｎ○○○
　　　　　　　　黃○○○Ｏ○.
　　　　　　　　Ａ○○Ｏ○○.
　　　　　　　　Ｒ○○Ｏ○○.
　　　　　　　　玄○○○
　　　　　　　　Ｈ○○
　　　　　　　　Ｑ○○
　　　　　　　　Ｔ○○
　　　　　　　　宙○○
　　兼　右五人
　　訴訟代理人　Ｉ○○
　　被　　　告　Ｐ○○
　　　　　　　　戌○○○
　　　　　　　　Ｆ○○　　　原.
　　　　　　　　Ｗ○○
　　　　　　　　Ｅ○○
　　　　　　　　Ｄ○○
　　右　一　人
　　訴訟代理人　Ｓ○○
　　被　　　告　午○○
　　　　　　　　謝巳○○
　　右　二　人
　　訴訟代理人　Ｇ○○
　　被　　　告　亥○○○
　　　　　　　　辰○○　　　原.
　　　　　　　　天○○○
　　　　　　　　酉○○○
　　　　　　　　Ｌ○○Ｖ○○.
　　　　　　　　Ｍ○○Ｖ○○.
　　　　　　　　Ｋ○○Ｖ○○.
　　　　　　　　Ｊ○○Ｖ○○.
　　　　　　　　宇○○○Ｖ○.
　　　　　　　　Ｙ○○○Ｖ○.
　　　　　　　　甲○○○Ｖ○.
　　　　　　　　Ｂ○○Ｖ○○.
　　　　　　　　Ｕ○○Ｖ○○.
　　　　　　　　Ｘ○○Ｖ○○.
右當事人間請求分割共有物事件，經本院於中華民國九十三年七月十六日言詞辯論終
結，判決如左：
    主      文
被告Ｎ○○○、黃○○○、Ａ○○、Ｒ○○、玄○○○、Ｉ○○、Ｈ○○、Ｑ○○、
Ｔ○○、宙○○、Ｐ○○、戌○○○、Ｆ○○、Ｗ○○、Ｅ○○、Ｄ○○、午○○、
亥○○○、辰○○、謝巳○○、酉○○○、天○○○、Ｌ○○、Ｍ○○、Ｋ○○、Ｊ
○○、宇○○○、Ｙ○○○、甲○○○、Ｂ○○、Ｘ○○、Ｕ○○就坐落桃園縣中壢
市○○○段十八之五地號土地，關於被繼承人Ｃ○○○應有部分八八六六九分之三一
○四部分，應辦理公同共有之繼承登記。
被告午○○、亥○○○、謝巳○○、辰○○就坐落桃園縣中壢市○○○段十八之五地
號土地，關於被繼承人未○○○應有部分八八六六九分之一四六二八部分，應辦理公
同共有之繼承登記。
前二項被告辦理繼承登記後，兩造共有坐落桃園縣中壢市○○○段十八之五地號土地
（地目：田，地籍圖面積三九九○○平方公尺，登記面積四○三三六平方公尺），如
附圖一所示編號Ａ部分（地籍圖面積一三九七平方公尺，配賦登記面積一四一二平方
公尺）歸被告Ｎ○○○、黃○○○、Ａ○○、Ｒ○○、玄○○○、Ｉ○○、Ｈ○○、
Ｑ○○、Ｔ○○、宙○○、Ｐ○○、戌○○○、Ｆ○○、Ｗ○○、Ｅ○○、Ｄ○○、
午○○、亥○○○、辰○○、謝巳○○、酉○○○、天○○○、Ｌ○○、Ｍ○○、Ｋ
○○、Ｊ○○、宇○○○、Ｙ○○○、甲○○○、Ｂ○○、Ｘ○○、Ｕ○○維持公同
共有。Ｂ部分（地籍圖面積六五八二平方公尺，配賦登記面積六六五四平方公尺）歸
被告午○○、亥○○○、謝巳○○、辰○○維持公同共有。Ｃ部分（地籍圖面積三九
五六平方公尺，配賦登記面積三九九九平方公尺）歸被告癸○○取得。Ｄ部分（地籍
圖面積一五七七平方公尺，配賦登記面積一五九五平方公尺）歸被告Ｚ○○取得，Ｅ
部分（地籍圖面積七五六一平方公尺，配賦登記面積七六四四平方公尺）歸被告戊○○取得。Ｆ部分（地籍圖面積三三○平方公尺，配賦登記面積三三三平方公尺）由原
告與被告戊○○、丙○○、寅○○、己○○、庚○○、卯○○、乙○、壬○○、丁○○、子○○、Ｚ○○、辛○○、地○○依如附表二之應有部分維持共有。Ｇ部分（地
籍圖面積一六七七平方公尺，配賦登記面積一六九五平方公尺）歸被告丙○○取得。
Ｈ部分（地籍圖面積二四○五平方公尺，配賦登記面積二四三一平方公尺）歸被告乙○取得。Ｉ部分（地籍圖面積二四○四平方公尺，配賦登記面積二四三一平方公尺）
歸被告子○○取得。Ｊ部分（地籍圖面積二七○二平方公尺，配賦登記面積二七三一
平方公尺）歸被告丁○○取得。Ｋ部分（地籍圖面積二七○二平方公尺，配賦登記面
積二七三一平方公尺）歸被告壬○○取得。Ｌ部分（地籍圖面積一五七七平方公尺，
配賦登記面積一五九五平方公尺）歸原告取得。Ｍ部分（地籍圖面積一三一平方公尺
，配賦登記面積一三二平方公尺）歸被告己○○取得。Ｎ部分（地籍圖面積一三一平
方公尺，配賦登記面積一三二平方公尺）歸被告庚○○取得。Ｏ部分（地籍圖面積一
三一平方公尺，配賦登記面積一三三平方公尺）歸被告江梅桂取得。Ｐ部分（地籍圖
面積二九五九平方公尺，配賦登記面積二九九二平方公尺）歸被告寅○○取得。Ｑ部
分（地籍圖面積八三九平方公尺，配賦登記面積八四八平方公尺）歸被告辛○○取得
。Ｒ部分（地籍圖面積八三九平方公尺，配賦登記面積八四八平方公尺）歸被告地○○取得。
訴訟費用依附表一所示比例分擔。
    事      實
甲、原告方面：
一、聲明：
  (一)被告Ｎ○○○、黃○○○、Ａ○○、Ｒ○○、玄○○○、Ｉ○○、Ｈ○○、Ｑ○○、Ｔ○○、宙○○、Ｐ○○、戌○○○、Ｆ○○、Ｗ○○、Ｅ○○、Ｄ○○、
    午○○、亥○○○、辰○○、謝巳○○、酉○○○、天○○○、Ｌ○○、Ｍ○○
    、Ｋ○○、Ｊ○○、宇○○○、Ｙ○○○、甲○○○、Ｂ○○、Ｘ○○、Ｕ○○
    就坐落桃園縣中壢市○○○段十八之五地號土地，關於被繼承人Ｃ○○○應有部
    分八八六六九分之三一○四部分，應辦理公同共有之繼承登記。
  (二)被告午○○、亥○○○、謝巳○○、辰○○就前項土地，關於被繼承人未○○○
    應有部分八八六六九分之一四六二八部分，應辦理公同共有之繼承登記。
  (三)兩造共有坐落桃園縣中壢市○○○段一八之五地號，面積三九九○○平方公尺之
    土地，准予原物分割。
二、陳述：
  (一)坐落桃園縣中壢市○○○段一八之五地號土地，地目田，實際面積三九九○○平
    方公尺（登記面積四○三三六平方公尺），為兩造所共有，原共有人Ｃ○○○於
    民國（下同）六十五年四月十八日死亡，由Ｎ○○○、Ｏ○○〈嗣於九十一年二
    月十一日死亡，由黃○○○、Ａ○○、Ｒ○○繼承〉、玄○○○、Ｉ○○、Ｈ○○、Ｑ○○、Ｔ○○、宙○○、Ｐ○○、戌○○○、Ｆ○○、Ｗ○○、Ｅ○○、
    Ｖ○○〈嗣於九十三年三月二十八日死亡，由Ｌ○○、Ｍ○○、Ｋ○○、Ｊ○○
    、宇○○○、Ｙ○○○、甲○○○、Ｂ○○、Ｘ○○、Ｕ○○繼承〉、Ｄ○○、
    午○○、亥○○○、謝巳○○、辰○○、酉○○○、天○○○繼承，另共有人未
    ○○○則於四十二年六月三十日死亡，由午○○、亥○○○、謝巳○○、辰○○
    繼承，前揭繼承人迄未辦理繼承登記，且兩造間並無不為分割之約定，亦無因物
    之使用目的不能分割情事，就分割方法，共有人間又不能達成協議，爰依民法第
    八百二十四條第二項第一款規定，求為命上開繼承人辦理繼承登記後，為原物分
    割之判決。
  (二)系爭共有物經中壢地政事務所測繪後之實際面積為三九九○○平方公尺，與登記
    面積四○三三六平方公尺不符，其短少部分按所有權人應有部分之比例以實際面
    積平均計算分繪於分割方案圖中。又原告所提如附圖二所示之分割方案（如附圖
    二所示編號Ａ部分歸被告Ｎ○○○、黃○○○、Ａ○○、Ｒ○○、玄○○○、Ｉ
    ○○、Ｈ○○、Ｑ○○、Ｔ○○、宙○○、Ｐ○○、戌○○○、Ｆ○○、Ｗ○○
    、Ｅ○○、Ｄ○○、午○○、亥○○○、辰○○、謝巳○○、酉○○○、天○○○、Ｌ○○、Ｍ○○、Ｋ○○、Ｊ○○、宇○○○、Ｙ○○○、甲○○○、Ｂ○○、Ｘ○○、Ｕ○○維持公同共有。Ｂ部分歸被告午○○、亥○○○、謝巳○○
    、辰○○維持公同共有。Ｃ部分歸被告癸○○取得。Ｄ部分歸被告Ｚ○○取得，
    Ｅ部分歸被告戊○○取得。Ｆ部分由原告與被告戊○○、丙○○、寅○○、己○○、庚○○、卯○○、乙○、壬○○、丁○○、子○○、Ｚ○○、辛○○、地○○依如附表二之應有部分維持共有。Ｇ部分歸被告丙○○取得。Ｈ部分歸被告乙○取得。Ｉ部分歸被告子○○取得。Ｊ部分歸被告丁○○取得。Ｋ部分歸被告壬○○取得。Ｌ部分歸原告取得。Ｍ部分歸被告己○○取得。Ｎ部分歸被告庚○○
    取得。Ｏ部分歸被告江梅桂取得。Ｐ部分歸被告寅○○取得。Ｑ部分歸被告辛○○取得。Ｒ部分歸被告地○○取得。）係按各共有人使用現況，並配合持分面積
    ，由地政機關實際測繪所得，其中未○○○之繼承人即被告午○○、謝巳○○、
    亥○○○、辰○○雖分得最內側之土地（即Ｂ部分），但仍留有一條通路供其通
    行，不致影響其權利，是原告提出如附圖二所示之分割方案，應屬可採。
三、證據：提出土地登記謄本、Ｃ○○○、未○○○、Ｖ○○、Ｏ○○繼承系統表、
    分割方案各一件、
乙、被告癸○○、丙○○、寅○○、乙○、丁○○、壬○○、己○○、庚○○、卯○○、辛○○、地○○、戊○○、Ｚ○○、子○○：
一、聲明：同意原告之請求。
二、陳述：伊等同意如附圖一所示之分割方案，並願就附圖一所示Ｆ部分（即附圖二
    所示Ｆ部分）與原告依應有部分比例維持共有。
丙、被告午○○、謝巳○○、亥○○○方面：
一、聲明：原告之訴駁回。
二、陳述：伊等同意辦理就系爭土地關於被繼承人Ｃ○○○及未○○○之繼承登記，
    然依原告提出如附圖二之分割方案，被告午○○、謝巳○○、亥○○○分得Ｄ部
    分土地，呈狹長形，且地處內側，不利耕作，請求依如附圖一所示之分割方案分
    割（如附圖一所示編號Ａ部分歸被告Ｎ○○○、黃○○○、Ａ○○、Ｒ○○、玄
    ○○○、Ｉ○○、Ｈ○○、Ｑ○○、Ｔ○○、宙○○、Ｐ○○、戌○○○、Ｆ○○、Ｗ○○、Ｅ○○、Ｄ○○、午○○、亥○○○、辰○○、謝巳○○、酉○○○、天○○○、Ｌ○○、Ｍ○○、Ｋ○○、Ｊ○○、宇○○○、Ｙ○○○、甲○○○、Ｂ○○、Ｘ○○、Ｕ○○維持公同共有。Ｂ部分歸被告午○○、亥○○○
    、謝巳○○、辰○○維持公同共有。Ｃ部分歸被告癸○○取得。Ｄ部分歸被告Ｚ
    ○○取得，Ｅ部分歸被告戊○○取得。Ｆ部分由原告與被告戊○○、丙○○、寅
    ○○、己○○、庚○○、卯○○、乙○、壬○○、丁○○、子○○、Ｚ○○、辛○○、地○○依如附表二之應有部分維持共有。Ｇ部分歸被告丙○○取得。Ｈ部
    分歸被告乙○取得。Ｉ部分歸被告子○○取得。Ｊ部分歸被告丁○○取得。Ｋ部
    分歸被告壬○○取得。Ｌ部分歸原告取得。Ｍ部分歸被告己○○取得。Ｎ部分歸
    被告庚○○取得。Ｏ部分歸被告江梅桂取得。Ｐ部分歸被告寅○○取得。Ｑ部分
    歸被告辛○○取得。Ｒ部分歸被告地○○取得。），如是，即無須另闢設道路，
    且各共有人所分得之土地均可方便耕作。
三、證據：提出分割方案一件。
丁、被告酉○○○、玄○○○、Ｈ○○、Ｑ○○、Ｔ○○、宙○○、Ｉ○○、Ｅ○○
    方面：
    被告玄○○○、Ｈ○○、Ｑ○○、Ｔ○○、宙○○、Ｉ○○、Ｅ○○未於最後言
    詞辯論期日到場，據其等前次到庭及被告酉○○○所為之聲明及陳述略以：
一、聲明：原告之訴駁回。
二、陳述：同意被告午○○、謝巳○○、亥○○○提出之分割方案。
戊、被告Ｄ○○、天○○○、Ｎ○○○、Ｐ○○、戌○○○、Ｆ○○、Ｗ○○、辰○○、黃○○○、Ａ○○、Ｒ○○、Ｌ○○、Ｍ○○、Ｋ○○、Ｊ○○、宇○○○
    、Ｙ○○○、甲○○○、Ｂ○○、Ｕ○○、Ｘ○○（下稱被告Ｄ○○等二十一人
    ）方面：
    被告Ｄ○○等二十一人未於言詞辯論期日到場，亦未提出書狀作何聲明或陳述。
己、本院依職權履勘現場，並囑託桃園縣中壢地政事務所測量系爭土地使用狀態及繪
    製複丈成果圖。
     理      由
一、被告Ｏ○○於九十一年二月二十一日本院審理中死亡，其繼承人為黃○○○、Ａ
    ○○、Ｒ○○，另被告Ｖ○○於九十三年三月二十八日死亡，其繼承人為Ｌ○○
    、Ｍ○○、Ｋ○○、Ｊ○○、宇○○○、Ｙ○○○、甲○○○、Ｂ○○、Ｘ○○
    及Ｕ○○，有被告Ｏ○○、Ｖ○○及其繼承人之
    明承受訴訟，核與民事訴訟法第一百七十五條之規定並無不合，自應准許。再被
    告己○○係七十三年一月二十七日生，於本件訴訟進行中成年後已無法定代理人
    ，業重新委任訴訟代理人並具狀承受訴訟，核無不合，亦應准許。
二、本件被告Ｄ○○、天○○○、Ｎ○○○、玄○○○、Ｉ○○、Ｈ○○、Ｑ○○、
    Ｔ○○、宙○○、Ｐ○○、戌○○○、謝邱菊、Ｗ○○、Ｅ○○、午○○、辰○○、黃○○○、Ａ○○、Ｒ○○、Ｌ○○、Ｍ○○、Ｋ○○、Ｊ○○、宇○○○
    、Ｙ○○○、甲○○○、Ｂ○○、Ｘ○○、Ｕ○○經合法通知，未於最後言詞辯
    論期日到場，核無民事訴訟法第三百八十六條各款所列情形，爰依原告之聲請，
    由其一造辯論而為判決。
三、原告主張兩造共有坐落桃園縣中壢市○○○段十八之五地號土地（下稱系爭土地
    ），地目田，使用分區為特定農業區，地籍圖面積為三萬九千九百平方公尺（登
    記面積四萬零三百三十六平方公尺），各共有人之應有部分如附表一所示，系爭
    土地並無不能分割之情事，共有人亦無不分割之協議，惟兩造無法協議分割系爭
    土地之事實，為到場被告癸○○、子○○、丙○○、寅○○、己○○、庚○○、
    卯○○、戊○○、乙○、子○○、壬○○、丁○○、子○○、Ｚ○○、辛○○、
    地○○、酉○○○、玄○○○、Ｉ○○、Ｈ○○、Ｑ○○、Ｔ○○、宙○○、Ｅ
    ○○、午○○、亥○○○、謝巳○○所不爭執，並有土地登記謄本、繼承系統表
    等件為證，堪信為真實。
四、按各共有人得隨時請求分割共有物。但因物之使用目的不能分割或契約訂有不分
    割之期限者，不在此限；共有物之分割，依共有人協議之方法行之，分割之方法
    不能協議者，法院得因任何共有人之聲請命以裁判分割，民法第八百二十三條第
    一項、第八百二十四條第一項、第二項定有明文。又法院裁判分割共有物而以原
    物分配於各共有人時，係使共有關係變更為單獨所有，其性質為共有人間應有部
    分之交換，自屬處分行為，如係變賣共有物而以價金分配於共有人，即係以處分
    共有物為分割之方法，均以共有人之處分權存在為前提，倘共有不動產之共有人
    中有人於分割前死亡者，於其繼承人未為繼承登記前，依民法第七百五十九條規
    定，不得處分該死亡共有人之應有部分，其繼承人倘未先行辦妥繼承登記，其他
    共有人得於請求分割共有物之同時，合併請求該等繼承人辦理繼承登記，最高法
    院六十九年臺上字第一一三四號判例意旨參照。經查，本件兩造共有之系爭土地
    ，並無不能分割之情事，系爭土地之各共有人亦無不分割之協議，且依系爭土地
    之使用目的，又非不能分割，兩造於分割之方法無法獲致一致之協議，則原告訴
    請就系爭土地裁判分割，自無不合。又系爭土地共有人中，Ｃ○○○已於六十五
    年四月十八日死亡，其繼承人Ｎ○○○、黃○○○、Ａ○○、Ｒ○○、玄○○○
    、Ｉ○○、Ｈ○○、Ｑ○○、Ｔ○○、宙○○、Ｐ○○、戌○○○、Ｆ○○、Ｗ
    ○○、Ｅ○○、Ｄ○○、午○○、亥○○○、辰○○、謝巳○○、酉○○○、天
    ○○○、Ｌ○○、Ｍ○○、Ｋ○○、Ｊ○○、宇○○○、Ｙ○○○、甲○○○、
    Ｂ○○、Ｘ○○、Ｕ○○尚未辦理公同共有之繼承登記，另共有人未○○○則於
    四十五年六月三十日死亡，其繼承人午○○、亥○○○、謝巳○○、辰○○繼承
    亦尚未辦理公同共有之繼承登記。從而，原告請求(一)被告Ｎ○○○、黃○○○、
    Ａ○○、Ｒ○○、玄○○○、Ｉ○○、Ｈ○○、Ｑ○○、Ｔ○○、宙○○、Ｐ○○、戌○○○、Ｆ○○、Ｗ○○、Ｅ○○、Ｄ○○、午○○、亥○○○、辰○○
    、謝巳○○、酉○○○、天○○○、Ｌ○○、Ｍ○○、Ｋ○○、Ｊ○○、宇○○○、Ｙ○○○、甲○○○、Ｂ○○、Ｘ○○、Ｕ○○就系爭土地，關於被繼承人
    Ｃ○○○應有部分八八六六九分之三一○四部分，應辦理公同共有之繼承登記。
    (二)被告午○○、亥○○○、謝巳○○、辰○○就系爭土地，關於被繼承人未○○○應有部分八八六六九之一四六二八部分，應辦理公同共有之繼承登記，為有理
    由，應予准許。
五、按法院裁判分割共有物，須斟酌各共有人之利害關係、使用情形、共有物之性質
    及價值、經濟效用、符合公平經濟原則，其分割方法始得謂為適當。查系爭土地
    地目田，登記面積四○三三六平方公尺，經桃園縣中壢地政事務所複丈後地籍圖
    面積應更正為三九九○○平方公尺，又系爭土地之東側如附圖一所示紅色部分有
    道路可聯外通行，如附圖一所示Ｐ部分有被告寅○○居住使用之加強磚造房屋一
    棟，其餘土地目前雜草叢生等事實，業據桃園縣中壢地政事務所派員勘測明確製
    作土地複丈成果圖，並經本院履勘現場，製有勘驗筆錄附卷可憑。
六、經查：原告及到場之被告對系爭土地如附圖一編號Ａ部分（地籍圖面積一三九七
    平方公尺，配賦登記面積一四一二平方公尺）歸Ｃ○○○繼承人公同共有，Ｃ部
    分（地籍圖面積三九五六平方公尺，配賦登記面積三九九九平方公尺）歸癸○○
    取得，Ｄ部分（地籍圖面積一五七七平方公尺，配賦登記面積一五九五平方公尺
    ）歸Ｚ○○取得，Ｅ部分（地籍圖面積七五六一平方公尺，七六四四平方公尺）
    歸戊○○取得，Ｆ部分（地籍圖面積三三○平方公尺，三三三平方公尺）由原告
    與被告戊○○、丙○○、寅○○、己○○、庚○○、卯○○、乙○、壬○○、丁○○、子○○、Ｚ○○、辛○○、地○○維持共有，Ｇ部分（地籍圖面積一六七
    七平方公尺，配賦登記面積一六九五平方公尺）歸被告丙○○取得，Ｈ部分（地
    ，Ｍ部分（地籍圖面積一三一平方公尺，配賦登記面積一三二平方公尺）歸被告
    己○○取得，Ｎ部分（地籍圖面積一三一平方公尺，配賦登記面積一三二平方公
    尺）歸被告庚○○取得，Ｏ部分（地籍圖面積一三一平方公尺，配賦登記面積一
    三三平方公尺）歸被告江梅桂取得，Ｐ部分（地籍圖面積二九五九平方公尺，配
    賦登記面積二九九二平方公尺）歸被告寅○○取得，Ｑ部分（地籍圖面積八三九
    平方公尺，配賦登記面積八四八平方公尺）歸被告辛○○取得，Ｒ部分（地籍圖
    面積八三九平方公尺，配賦登記面積八四八平方公尺）歸被告地○○取得等節均
    不爭執，而被告癸○○、Ｚ○○均稱可透過鄰地對外通行，被告己○○、庚○○
    、江梅桂則稱因與被告寅○○具有親戚關係，得藉由寅○○分得編號Ｐ部分土地
    對外通行，被告酉○○○即Ｃ○○○繼承人陳稱：因與被告午○○、亥○○○、
    謝巳○○有親戚關係，得透過被告午○○分得之土地對外通行等語（見本院九十
    二年十月六日勘驗筆錄、九十三年四月九日言詞辯論筆錄），堪信此部分之分割
    方式對土地所有人就土地之利用並無窒礙之處，且系爭土地上僅有之建物坐落基
    地亦分歸建物所有權人即被告寅○○取得，符合系爭土地經濟利益，而無分割後
    土地價值顯不相當或有害土地經濟上之利用價值情事。
七、至其餘土地採行之分割方案原告及被告子○○、壬○○、丁○○、午○○、亥○○○、謝巳○○則有不同之主張，其中(一)原告、被告子○○、壬○○、丁○○主
    張依附圖二案方式分割（即原告取得附圖二編號Ｌ部分〈地籍圖面積一五七七平
    方公尺，配賦登記面積一五九五平方公尺〉；被告午○○、謝邱運妹、謝邱梅妹
    、辰○○取得Ｂ部分〈地籍圖面積六五八二平方公尺，配賦登記面積六六五四平
    方公尺〉，被告子○○取得Ｉ部分〈地籍圖面積二四○四平方公尺，配賦登記面
    積二四三一平方公尺〉，被告丁○○取得Ｊ部分〈地籍圖面積二七○二平方公尺
    ，配賦登記面積二七三一平方公尺〉，被告壬○○取得Ｋ部分〈地籍圖面積二七
    ○二平方公尺，地籍圖面積二七三一平方公尺〉）；(二)被告午○○、亥○○○、
    謝巳○○主張依附圖一案方式分割（即原告取得附圖二編號Ｌ部分〈地籍圖面積
    一五七七平方公尺，配賦登記面積一五九五平方公尺〉；被告午○○、謝邱運妹
    、謝邱梅妹、辰○○取得Ｂ部分〈地籍圖面積六五八二平方公尺，配賦登記面積
    六六五四平方公尺〉，被告子○○取得Ｉ部分〈地籍圖面積二四○四平方公尺，
    配賦登記面積二四三一平方公尺〉，被告丁○○取得Ｊ部分〈地籍圖面積二七○
    二平方公尺，配賦登記面積二七三一平方公尺〉，被告壬○○取得Ｋ部分〈地籍
    圖面積二七○二平方公尺，地籍圖面積二七三一平方公尺〉）。經查：系爭土地
    除編號Ｐ部分土地上有被告寅○○所有之加強磚造房屋一棟外，其餘部分土地雜
    草叢生，聯外道路為如附圖一所示紅色部分，已如前述，若依原告主張之附圖二
    分割方案，被告午○○、謝巳○○、亥○○○、辰○○分得之編號Ｂ部分土地非
    但地處裏地，且包含寬約二米，長約九八點四米之狹長面積土地與系爭土地聯外
    道路聯絡，該一百九十六點八平方公尺之土地除作為道路使用，別無用途，勢必
    影響被告午○○、謝巳○○、亥○○○、辰○○分得土地之利用及經濟價值，其
    不公平處，至為灼然，原告雖主張其所提出之方割方案係基於原告及被告子○○
    、壬○○、丁○○目前使用系爭土地之位置製作，然兩造就系爭土地並無分管契
    約，此為兩造所不爭，又前揭土地目前均處於休耕狀態，雜草叢生，縱被告子○○、丁○○、壬○○及原告等人原先耕作位置確如附圖二編號Ｉ、Ｊ、Ｋ所示，
    然該部分土地使用現狀既為空地，且未種植任何經濟作物或建有地上物，是分割
    結果縱與原先耕作範圍是否完全相符，對原告及被告子○○、丁○○、壬○○亦
    無何明顯損害可言，其等據以主張應依附圖二所示之分割方案分割，尚屬無據。
    而被告午○○、亥○○○、謝巳○○主張如附圖一所示之分割方法，原告及被告
    午○○、亥○○○、謝巳○○、辰○○、子○○、壬○○、丁○○分得之土地均
    得透過附圖一所示紅色部分道路直接對外通行，而無另行闢建道路之必要，整筆
    土地可充分發揮效能，地盡其利，且未來經濟發展價值無所差異，而附圖一編號
    Ｉ、Ｊ、Ｋ部分土地於分割後雖均呈狹長形，Ｂ、Ｌ部分土地則呈Ｌ形，然前揭
    土地寬度仍有十二公尺至二十二公尺不等，而系爭土地地目為田，使用分區為特
    定農業區，僅得供耕作使用，而前揭土地之寬度已足供機械化農具耕作，況影響
    耕作之成果者，不外耕作者之勤惰、耕作技巧、施肥等因素，是編號Ｉ、Ｊ、Ｋ
    部分於分割後雖呈狹長形，Ｂ、Ｌ部分則呈Ｌ形，亦無影響該土地之利用價值，
    爰審酌全體共有人之聲明及利害關係、共有物之性質及價值、經濟效用、使用現
    況及全體共有人之利益等情，本院認以如附圖一之分割方法，堪稱允當。
八、綜上所述，原告請求裁判分割兩造共有之系爭土地，及被告Ｎ○○○、黃○○○
    、Ａ○○、Ｒ○○、玄○○○、Ｉ○○、Ｈ○○、Ｑ○○、Ｔ○○、宙○○、Ｐ
    ○○、戌○○○、Ｆ○○、Ｗ○○、Ｅ○○、Ｄ○○、午○○、亥○○○、辰○○、謝巳○○、酉○○○、天○○○、Ｌ○○、Ｍ○○、Ｋ○○、Ｊ○○、宇○○○、Ｙ○○○、甲○○○、Ｂ○○、Ｘ○○、Ｕ○○就系爭土地，關於被繼承
    人Ｃ○○○應有部分八八六六九分之三一○四部分，應辦理公同共有之繼承登記
    。被告午○○、亥○○○、謝巳○○、辰○○就系爭土地，關於被繼承人未○○○應有部分八八六六九分之一四六二八部分，應辦理公同共有之繼承登記，均有
    理由，應予准許。至兩造主張之前開二分割方案，既以被告主張如附圖一所示之
    分割方法最能兼顧兩造土地之利用及經濟利益，對兩造皆屬公平有利，本院因認
    系爭土地之分割以附圖一所示之分割方案為適當。
九、按「因共有物分割、經界或其他性質上類似之事件涉訟，由敗訴當事人負擔訴訟
    費用顯失公平者，法院得酌量情形，命勝訴之當事人負擔其一部。」民事訴訟法
    第八十條之一定有明文。本件係共有物分割之事件涉訟，本院認由敗訴當事人即
    被告負擔訴訟費用之全部有顯失公平之情形，爰酌量情形，依上開規定，命勝訴
    之當事人即原告依其應有部分負擔其一部。
十、兩造其餘之攻擊防禦方法暨聲明所用之證據，核與本件判決之結果均不生影響，
    已無再予論述之必要，併此敘明。
十一、據上論結，本件原告之訴為有理由，依民事訴訟法第三百八十五條第一項前段、
    第八十條之一，判決如主文。
中　　　華　　　民　　　國　　九十三　　年　　　七　　　月　　 三十 　　日
                                    臺灣桃園地方法院民事第二庭
~B法　　　官　劉佩宜
右為正本係照原本作成
如對本判決上訴應於判決送達後廿日內向本院提出上訴狀
中　　　華　　　民　　　國　　九十三　　年　　　七　　　月　　　三十　　日
~B法院書記官　吳仁心
~F0
~T40
 附表一：
┌───┬─────┬───────────────┬───────────┐
│編　號│共有人姓名│　應 有 部 分 比 例 　　　　　│   備    　　　　註   │
├───┼─────┼───────────────┼───────────┤
│　一　│癸○○　　│八八六六九分之八七九一  　　　│　　　　　　　　　　　│
├───┼─────┼───────────────┼───────────┤
│　二　│戊○○　　│三五四六七六分之六八○一二　　│　　　　　　　　　　　│
├───┼─────┼───────────────┼───────────┤
│　三　│丙○○    │0000000分之六○三三六　│　　　　　　　　　　　│
├───┼─────┼───────────────┼───────────┤
│　四　│寅○○　　│0000000分之一○六四八五│　　　　　　　　　　　│
├───┼─────┼───────────────┼───────────┤
│　五　│己○○　　│0000000分之四七二九　　│　　　　　　　　　　　│
├───┼─────┼───────────────┼───────────┤
│　六　│庚○○　　│0000000分之四七二九　　│　　　　　　　　　　　│
├───┼─────┼───────────────┼───────────┤
│　七　│卯○○　　│0000000分之四七二九　　│　　　　　　　　　　　│
├───┼─────┼───────────────┼───────────┤
│　八　│乙○  　　│三五四六七六分之二一六二九　　│　　　　　　　　　　　│
├───┼─────┼───────────────┼───────────┤
│　九　│壬○○　　│三五四六七六分之二四三○二　　│　　　　　　　　　　　│
├───┼─────┼───────────────┼───────────┤
│　十　│丁○○　　│三五四六七六分之二四三○三　　│　　　　　　　　　　　│
├───┼─────┼───────────────┼───────────┤
│ 十一 │子○○　　│三五四六七六分之二一六二八　　│　　　　　　　　　　　│
├───┼─────┼───────────────┼───────────┤
│ 十二 │丑○○　　│三五四六七六分之一四一八七　　│　　　　　　　　　　　│
├───┼─────┼───────────────┼───────────┤
│ 十三 │Ｚ○○　　│三五四六七六分之一四一八七　　│　　　　　　　　　　　│
├───┼─────┼───────────────┼───────────┤
│ 十四 │辛○○　　│0000000分之三○一六八　│　　　　　　　　　　　│
├───┼─────┼───────────────┼───────────┤
│ 十五 │地○○　　│0000000分之三○一六八　│　  　　　　　　　　　│
├───┼─────┼───────────────┼───────────┤
│ 十六 │Ｎ○○○  │八八六六九分之三一○四        │Ｃ○○○之繼承人      │
│　　　│黃○○○  │（公同共有）　                │                      │
│      │Ａ○○    │                              │                      │
│      │Ｒ○○    │                              │                      │
│      │玄○○○  │                              │                      │
│      │Ｉ○○    │                              │                      │
│      │Ｈ○○    │                              │                      │
│      │Ｑ○○    │                              │                      │
│      │Ｔ○○    │                              │                      │
│      │宙○○    │                              │                      │
│      │Ｐ○○    │                              │                      │
│      │戌○○○  │                              │                      │
│      │Ｆ○○    │                              │                      │
│      │Ｗ○○    │                              │                      │
│      │Ｅ○○    │                              │                      │
│      │Ｄ○○    │                              │                      │
│      │午○○    │                              │                      │
│      │亥○○○  │                              │                      │
│      │辰○○    │                              │                      │
│      │謝巳○○  │                              │                      │
│      │酉○○○  │                              │                      │
│      │天○○○  │                              │                      │
│      │Ｌ○○    │                              │                      │
│      │Ｍ○○    │                              │                      │
│      │Ｋ○○    │                              │                      │
│      │Ｊ○○    │                              │                      │
│      │宇○○○  │                              │                      │
│      │Ｙ○○○  │                              │                      │
│      │甲○○○  │                              │                      │
│      │Ｂ○○    │                              │                      │
│      │Ｘ○○    │                              │                      │
│      │Ｕ○○    │                              │                      │
├───┼─────┼───────────────┼───────────┤
│ 十七 │午○○　　│八八六六九分之一四六二八      │未○○○之繼承人      │
│　　　│亥○○○　│（公同共有）　　　　　　　　　│                      │
│　　　│謝巳○○　│　　　　　　　　　　          │                      │
│　　　│辰○○　　│　　　　　　　　　　          │                      │
└───┴─────┴───────────────┴───────────┘
~F0
~T40
附表二：
┌───┬─────┬───────────────┬───────────┐
│編　號│共有人姓名│　應 有 部 分 比 例 　　　　　│   備    　　　　註   │
├───┼─────┼───────────────┼───────────┤
│　一　│戊○○　　│0000000分之七七三四七六│　　　　　　　　　　　│
├───┼─────┼───────────────┼───────────┤
│　二　│丙○○    │0000000分之一七一五四五│　　　　　　　　　　　│
├───┼─────┼───────────────┼───────────┤
│　三　│寅○○　　│0000000分之三○二七五四│　　　　　　　　　　　│
├───┼─────┼───────────────┼───────────┤
│　四　│己○○　　│0000000分之一三四四五　│　　　　　　　　　　　│
├───┼─────┼───────────────┼───────────┤
│　五　│庚○○　　│0000000分之一三四四五  │　　　　　　　　　　　│
├───┼─────┼───────────────┼───────────┤
│　六　│卯○○　　│0000000分之一三四四五　│　　　　　　　　　　　│
├───┼─────┼───────────────┼───────────┤
│　七　│乙○  　　│0000000分之二四五九七九│　　　　　　　　　　　│
├───┼─────┼───────────────┼───────────┤
│　八　│壬○○　　│0000000分之二七六三七八│　　　　　　　　　　　│
├───┼─────┼───────────────┼───────────┤
│　九　│丁○○　　│0000000分之二七六三八九│　　　　　　　　　　　│
├───┼─────┼───────────────┼───────────┤
│  十  │子○○　　│0000000分之二四五九六七│　　　　　　　　　　　│
├───┼─────┼───────────────┼───────────┤
│ 十一 │丑○○　　│0000000分之二四五九六七│　　　　　　　　　　　│
├───┼─────┼───────────────┼───────────┤
│ 十二 │Ｚ○○　　│0000000分之一六一三四四│　　　　　　　　　　　│
├───┼─────┼───────────────┼───────────┤
│ 十三 │辛○○　　│0000000分之八五七七二　│　　　　　　　　　　　│
├───┼─────┼───────────────┼───────────┤
│ 十四 │地○○　　│0000000分之八五七七二　│　  　　　　　　　　　│
└───┴─────┴───────────────┴───────────┘
